臺灣高等法院刑事判決　　　　　　　　　　　九十年度上更（一）字第一一三四號
　　上　訴　人　臺灣基隆地方法院檢察署檢察官
　　上　訴　人
　　即　被　告　乙○○
　　指定辯護人　本院公設辯護人
右列上訴人等因被告懲治盜匪條例案件，不服臺灣基隆地方法院八十八年度訴字第三
九二號，中華民國八十八年十二月二十八日第一審判決（起訴案號：臺灣基隆地方法
院檢察署八十八年度偵字第四三九三號）提起上訴，判決後，經最高法院發回更審，
本院判決如左：
    主  文
原判決關於乙○○部分撤銷。
乙○○意圖為自己不法之所有，攜帶兇器，結夥三人以上，以強暴至使不能抗拒，而
使他人交付其物，處有期徒刑伍年。扣案之水果刀貳把、安全帽貳頂及手提袋壹個均
沒收。
    事  實
一、乙○○與住於基隆市○○區○○路「羅傑建設─名人巷」大樓之黃昭幃（住基隆
    市○○路二六二之四號四樓）、周威良（住基隆市○○路二六二之四號五樓）（
    以上二人均已另案判處罪刑確定），於民國八十八年七月三日凌晨三時許，在基
    隆市○○路二六二之四號五樓周威良住處，其等因缺乏生活費，乃由黃昭幃提議
    強盜「便利商店」財物，經周威良、乙○○應允後，乙○○、黃昭幃、周威良三
    人乃共同基於意圖為自己不法之所有之犯意聯絡，謀議攜帶水果刀，結夥三人強
    盜，其分工情形先由黃昭幃喬裝顧客先行進入超商內查探，再由乙○○、周威良
    以猜拳方式決定由何人下手入內強盜，另一人則騎機車在外接應，謀議之後，以
    黃昭幃所有客觀上足對人之生命、身體、安全構成威脅，具有危險性之兇器水果
    刀二把為工具，一把藏置於周威良所有之綠色手提袋中，一把則由黃昭幃藏放在
    其胸前衣內，乙○○頭戴屬黃昭幃所有之銀色安全帽一頂，周威良則戴乙○○所
    有之白紫色相間全罩式安全帽一頂，於同日凌晨五時四十分許，由黃昭幃騎乘先
    行卸下車牌之ＭＣＮ─一五九號深藍色機車，搭載乙○○、周威良二人前往基隆
    市○○路二九九號「ＯＫ便利商店」強盜財物，途經基隆市○○路三○九號「檳
    榔世家」檳榔攤前，黃昭幃先行下車佯找該檳榔攤老闆高三奇未遇後，即逕以步
    行前往該「ＯＫ便利商店」，乙○○與周威良二人則共乘該機車前往該便利商店
門前，以猜拳方式決定由周威良入內下手強盜財物，乙○○則依計畫騎機車在便
    利商店門口接應，周威良旋持水果刀在該便利商店門外來回走動，觀察店內情況
    準備強盜，迨當日清晨五時五十九分零九秒時，黃昭幃先行走入該「ＯＫ便利商
    店」內喬裝顧客購買香煙及飲料後，周威良見店內並無其他顧客，隨即頭戴白紫
    色相間全罩式安全帽，手持綠色手提袋及水果刀一把，於同日清晨五時五十九分
    二十六秒尾隨黃昭幃之後進入該店內，旋至收銀檯內以水果刀抵住店員甲○○背
    後腰部，命其將櫃檯內所有之現款交出，以強暴方式致使甲○○不能抗拒，而使
    其將所管領之收銀機內及櫃檯下存放之紙鈔及硬幣共計新台幣（下同）一萬四千
    二百元，放入周威良所持之綠色手提袋內，得手後即逃出該店，並坐上乙○○所
    騎機車逃離現場，黃昭幃見狀亦佯作追趕狀，隨周威良之後，迅速逃離該店。嗣
    乙○○、周威良回到周威良住處後，黃昭幃不久亦隨後返回，三人乃在該處將強
    盜所得之財物朋分，乙○○分得四千五百元、周威良分得四千七百元，黃昭幃則
    分得五千元，並將前開作案所用之水果刀二把、綠色手提裝及乙○○、周威良所
    穿之衣服、鞋子等物，於同日上午六時五十八分許，交由未參與強盜之曾錐銘（
    湮滅證據部分，已另案判處罪刑確定）以大型黑色垃圾袋包裹後，丟棄於基隆市
    暖暖區○○路二六二號地下室之垃圾子車內，湮滅關於周威良、乙○○、黃昭幃
    前開刑事案件之證據。甲○○被強盜後，即以電話報警，經警於同日上午十一時
    許，先在周威良住處查獲周威良，並依其所供扣得前開供強盜所用黃昭幃所有之
    水果刀二把，周威良所有之前開綠色手提袋一個，周威良與乙○○所穿之白色長
    褲二件、白色步鞋二雙、白色短Ｔ恤一件、紫色長襯衫一件、所戴之銀色安全帽
    一頂、白紫色相間安全帽一頂（分別屬黃昭幃、乙○○所有），循線於當日查獲
    黃昭幃、曾錐銘。其等強盜所得財物其中八千六百二十元已起出由甲○○於八十
    八年七月三日領回。乙○○則至八十八年七月十二日始到警局接受偵訊。
二、案經基隆市警察局第三分局報請臺灣基隆地方法院檢察署檢察官偵查起訴。
    理  由
一、訊據上訴人即被告乙○○否認有強盜之犯行，並辯稱：伊當時喝醉酒，意識不清
    ，伊睡二樓，周威良在五樓，未與周威良謀議搶劫。伊在店外等，伊不知周威良
    拿水果刀搶劫。周威良出來叫伊騎快點，伊不知發生何事。伊未分到四千五百元
    ，只拿二百元，曾錐銘叫伊交衣服給他。錢都是黃昭幃拿去。黃昭幃之父母要伊
    承擔罪名，以減輕黃昭幃之刑責云云。
二、經查：
（一）右揭強盜被害人甲○○之事實，業據共同被告周威良於警局偵訊、原審及本院
      前審調查中供承在卷（見警訊卷第二頁至第六頁、原審卷第十頁、第三十七頁
      反面、第三十八頁、本院上訴字卷一第五十四頁至第五十五頁、第五十五頁反
      面、第五十六頁反面、第七十九頁反面、第九十五頁反面至第九十六頁反面）
      ，被告於警局偵訊時亦供稱：「大約在行強盜前的一星期黃昭幃便已經在策劃
      要行搶右述便利商店了，直到案發當天三時三十分，我在曾錐銘租屋處睡覺，
      一直到黃昭幃及曾錐銘從黃昭幃他家下樓來找我，黃昭幃便叫醒我：『走，我
      們去強劫，大家都沒有生活費』並表示搶回來之財物要分掉，這時候便到五樓
      去找周威良，當時周威良也在睡覺，黃昭幃便叫起周威良說：『我們現在去搶
      劫』便拿出刀子一把交給周威良，後來．．．，黃昭幃表示要先進去買東西及
      看路線，及搶劫完之逃跑路線，便三人騎一重型機車一同至右述ＯＫ便利商店
      旁之檳榔攤，並由黃昭幃先行下車去ＯＫ便利商店偽裝買東西潛入該店當做客
      人，我與周威良並在ＯＫ（便利商店）門口等，因為當時人很多，由周威良提
      著手提袋，那時我便與周威良猜拳，由輸的人去搶，贏的人則負責把風，這也
      是黃昭幃提議並做裁判。」、「我們大約搶得新台幣一萬四千元左右，我分得
      四千五百元．．．。」、「黃昭幃從頭到尾都參與，也是黃昭幃叫我們等他回
      來分錢，而平常都是他在指揮我們做事」等語（見偵查卷第二十七頁至第二十
      九頁），嗣於本院前審調查中亦直陳該情無訛（見本院上訴字卷一第五十五頁
      反面、第五十六頁反面、第一０四頁至一０五頁反面），曾錐銘於警訊及偵查
      、原審亦供陳如何由黃昭幃策劃強盜，再攜帶二把水果刀，由黃昭幃以機車載
      同周威良、被告前往「ＯＫ便利商店」強盜財物及分贓，並由其負責湮滅證物
      等甚詳（見警訊卷第十七頁至第二十一頁、偵查卷第六頁反面至第七頁反面、
      本院上訴字卷一第五十三頁至第五十四頁），互核大致相符，曾錐銘雖事先知
      情，惟其於本院前審供稱：「（為何他們去，你沒有去？）我以為只是開玩笑
      ，他們去我不知道」等語（見本院上訴字卷一第五十三頁反面）；周威良亦供
      稱：「他（指曾錐銘）也是以為是開玩笑的」等語（見本院上訴字卷一第九十
      六頁反面），曾錐銘並未參與強盜之犯行或分得贓物，僅於事後將作案證物丟
      棄，為湮滅證據之行為，尚非本案強盜罪之共謀共同正犯，公訴人起訴時亦同
      此認定（見起訴書證據並所犯法條一），附此敘明。周威良於偵查中雖改稱係
      由被告提議強盜，由其與被告騎乘機車前往強盜；被告於原審及本院審理時翻
      異前供，以：伊警訊所供不實在及當時不知黃昭幃、周威良二人係前往強盜云
      云，其等前開翻異所述，已與其等先前所為自白犯行之供述不符，且被告、周
      威良於本院前審調查時均陳稱係因共同被告黃昭幃方面，事後至其等家中，央
      求周威良、被告，請求周威良、被告擔下該罪，勿提及黃昭幃等詞（見本院上
      訴字卷一第九十五頁反面、第一０三頁反面），證人即周威良父母周金明、陳
      彩鸞於本院前審調查時亦供陳該情無訛（見本院上訴字卷二第五十六頁、第五
      十七頁），足徵被告、周威良前開改供所陳係屬迴護黃昭幃之詞及卸責之詞，
      均不足採。
（二）被告與共同被告黃昭幃、周威良於八十八年七月三日凌晨五時四十分許，由黃
      昭幃在胸前衣服內藏置水果刀乙把，周威良則在所提之綠色手提袋內放置另把
      水果刀，同自基隆市○○區○○路「羅傑建設－名人巷」大樓住處攜帶全罩式
      機車安全帽二頂及綠色手提袋乙只，由黃昭幃騎乘未懸掛車牌之ＭＣＮ─一五
      九號深藍色機車載同被告與周威良外出，黃昭幃在「檳榔世家」檳榔攤前，曾
      將其藏置在胸前衣服內之水果刀乙把掉落地面，再撿拾置入該綠色手提袋內後
      等情，業據周威良於原審及本院前審調查中供明（見原審卷第三十七頁反面至
      第三十八頁、第一三八頁反面、本院上訴字卷一第九十六頁），證人即在「檳
      榔世家」檳榔攤賣檳榔之曾嘉玲於警訊中亦指稱：「．．．結果黃昭幃彎腰時
      ，從身上掉一把刀下來，他將刀子撿起來放在機車腳踏板一個手提袋內：：。
      」等語（見警訊卷第三十二頁），黃昭幃亦不否認其當時其欲彎腰撿拾鑰匙時
      ，碰及袋子，水果刀曾掉出等情（見原審卷第三十七頁），雖其否認該掉出之
      水果刀係藏放在其胸前衣內，然該情已據共同被告周威良及證人曾嘉玲陳明在
      卷，黃昭幃辯稱係要撿拾鑰匙云云，係在卸責，顯非可採。黃昭幃苟未與被告
      、周威良共同謀議強盜「ＯＫ便利商店」，則其何必在胸前衣服內藏放水果刀
      一把？黃昭幃既與周威良分持水果刀，復與被告共騎機車外出強盜，依被告與
      周威良、曾錐銘前開所供，本件強盜案件亦係由黃昭幃所提議並策畫，事後復
      在周威良住處與周威良及被告分贓，黃昭幃辯謂其未與周威良及被告共同前往
      強盜該「ＯＫ便利商店」財物，顯無足採。
（三）被告與周威良至該「ＯＫ便利商店」後，並未立即進入強盜，依該「ＯＫ便利
      商店」錄影帶內容顯示：八十八年七月三日上午五時五十五分時店內有二位店
      員，一位在收銀機前，一位在整理東西，在五十五分四十二秒，周威良走過，
      頭戴安全帽，五十六分九秒有一機車，是乙○○經過門口，五十八分十六秒時
      ，周威良走到門口沒有戴安全帽，看了一下又走回去，五十九分九秒時黃昭幃
      進入店內，神情恍惚，在櫃台向店員詢問，在五十九分二十六秒時周威良頭戴
      安全帽從門口走進來，與黃昭幃相隔三步遠，黃昭幃繼續往內走，而周威良走
      到櫃台內，周威良以右手拿袋子、左手以刀子抵住店員，店員先拿機台內的錢
      ，再拿保險箱下的現金，周威良要他都拿出來，．．．黃昭幃走過來問他要幹
      什麼，周威良倒退轉身出去，黃昭幃往門口追去，在六時零分五十秒時，黃昭
      幃回到店內，轉身再出去等情，業據原審當庭勘驗「ＯＫ便利商店」八十八年
      七月三日早晨之監視錄影帶屬實，有勘驗筆錄乙份在卷可憑（見原審卷第八十
      五頁正、反面），並據證人即該「ＯＫ便利商店」店員蕭仁富、甲○○供證在
      卷（見偵查卷第三十四頁至第三十六頁、原審第三十五頁、第五十三頁至第五
      十四頁），周威良與被告當時雖先於黃昭幃到達「ＯＫ便利商店」前，惟因未
      見黃昭幃進入探路，故不敢輕易先行入內強盜，直至黃昭幃進入該店購買香煙
      、飲料後，見店內無客人，周威良始尾隨進入強盜財物，顯見周威良、被告所
      稱伊等與黃昭幃計劃，先由黃昭幃入內探看，見無人再暗示周威良進入強盜等
      情均屬相符，況黃昭幃當時苟未與周威良、被告共謀強盜，且於周威良強盜得
      手後確係自後追趕周威良，然為何黃昭幃在周威良強盜時，僅距周威良三步之
      距離，竟未出手阻止，任令周威良持水果刀喝令甲○○交付財物，直至周威良
      得手後，始出面干涉，並隨周威良之後迅速離去，且至周威良住處與周威良、
      被告分贓？足認黃昭幃在該「ＯＫ便利商店」內出面干涉及追趕周威良而出，
      均係在佯裝追捕歹徒，製造其非共犯之假象，俾免日後遭警查緝而已，否則黃
      昭幃既知本件係周威良所為，為何不直接報警逮捕周威良、被告，而竟於返回
      周威良住處後與周威良、被告共同分贓？至黃昭幃當時曾將載有其住址及其係
      「羅傑建設─名人巷」大樓主任委員之字條交付甲○○，亦均在製造其見義勇
      為之假象，其目的係在脫免刑責而已，均難因此即為黃昭幃有利之認定，黃昭
      幃確亦有參與本件強盜犯行甚明。
（四）被告、周威良於強盜得手後，係分別於上午六時四十三分四十六秒、六時四十
      四分四十九秒回至該「羅傑建設─名人巷」大樓住處進入電梯，黃昭幃亦於上
      午六時五十三分三十八秒，隨後回至周威良住處，嗣曾錐銘亦於上午六時五十
      八分四十秒至七時零分十七秒，以大型黑色塑膠垃圾袋將放置被告、周威良作
      案所穿之衣褲、鞋子及水果刀二把等物，搭乘電梯下樓，將該垃圾袋丟棄在地
      下室之垃圾子車內等情，亦經原審勘驗「羅傑建設─名人巷」大樓之電梯監視
      錄影帶屬實，有原審當庭勘驗筆錄在卷可稽（見原審卷第一一五頁反面）。再
      徵諸曾錐銘於偵查中亦陳稱：「黃昭幃、乙○○、周威良作案回來後叫伊到五
      樓，向伊提起作案細節，黃昭幃到店內、周威良持刀行搶、乙○○則在外接應
      ，他們把贓物都帶回來，因為我害怕他們對我不利，所以我就負責幫他們湮滅
      證據。」等語（見偵查卷第七頁），益徵黃昭幃與被告、周威良均有此強盜犯
      行。
（五）強盜所得之財物，係紙鈔及硬幣等現金，共計一萬四千二百元，嗣後在周威良
      住處分贓時，係由黃昭幃分得五千元、周威良分得四千七百元、被告分得四千
      五百元等情，分據周威良、被告於本院前審供明在卷（見本院上訴字卷一第九
      十六頁、第五十五頁反面），曾錐銘亦供承其確見黃昭幃、周威良、被告在周
      威良住處分贓等情，足認強盜所得之金錢共計一萬四千二百元無訛。至周威良
      雖曾供稱其係分得四千三百二十元云云，惟嗣於本院前審已明確供稱係分得四
      千七百元，四千三百二十元係一時誤記等語（見本院上訴字卷一第九十六頁）
      。自以其於本院前審所供之數額為可採。被告於本院本審否認分得四千五百元
      ，辯以伊只拿二百元云云，係事後卸責之詞，顯不足採。而被害人即「ＯＫ便
      利商店」店員甲○○、蕭仁富先後於警訊及原審訊問時雖供稱被強盜之財物約
      為九千六百餘元云云，惟其二人所陳之該數據，係由該「ＯＫ便利商店」店長
      事後結算後所告知之金額，並非其等所親自點算而得知。而甲○○當時交付予
      周威良之財物，均係零售所得之紙鈔與硬幣，其於被以水果刀抵住背後腰部，
      至不能抗拒之時，乃交付該款項，當時顯不可能逐一清點其金額，迨事後再行
      點算損失，尚難期能完全符合實際被強盜之金額，被告、周威良、黃昭幃既已
      明確供述其三人分贓所得之確切金額，自以被告、周威良、黃昭幃實際強盜後
      分贓之金額總數為可採。至起訴書之犯罪事實欄僅依警訊卷所附之贓物認領保
      管收據所載金額，據以記載「ＯＫ便利商店」被強盜金額為八千六百二十元，
      亦與事實不符，尚非可採。
（六）至被告辯稱其當時因喝酒已神智不清，不可能與周威良共同強盜該「ＯＫ便利
      商店」云云。然本件強盜行為係由黃昭幃所提議，且係由其騎乘機車附載周威
      良、被告前往等情，據被告、周威良供明在卷，曾錐銘亦供稱黃昭幃確實提議
      強盜等情，已如前述。查被告於警局偵訊時供稱：「大約在行強盜前的一星期
      ，黃昭幃便已經在策劃要行搶右述便利商店了，直到案發當天三時三十分，我
      在曾錐銘租屋處睡覺，一直到黃昭幃及曾錐銘從黃昭幃他家下樓來找我，黃昭
      幃便叫醒我：『走，我們去強劫，大家都沒有生活費』並表示搶回來之財物要
      分掉，這時候便到五樓去找周威良，當時周威良也在睡覺，黃昭幃便叫起周威
      良說：『我們現在去搶劫』便拿出刀子一把交給周威良，後來．．．黃昭幃表
      示要先進去買東西及看路線，及搶劫完之逃跑路線，便三人騎一重型機車一同
      至右述ＯＫ便利商店旁之檳榔攤，並由黃昭幃先行下車去ＯＫ便利商店偽裝買
      東西潛入該店當做客人，我與周威良並在ＯＫ（便利商店）門口等，因為當時
      人很多，由周威良提著手提袋，那時我便與周威良猜拳，由輸的人去搶，贏的
      人則負責把風，這也是黃昭幃提議並做裁判。」（見偵查卷第二十七頁）則被
      告以喝酒已神智不清為辯解，顯非可採。至於共同被告黃昭幃係提議本件強盜
      之人，復騎乘機車附載周威良、被告前往，其於本院前審辯稱當時已神智不清
      云云。經原審及本院前審勘驗該「ＯＫ便利商店」提供之監視錄影帶中，見黃
      昭幃進入該「ＯＫ便利商店」後，腳步雖略有不穩，然旋即與店員談話並購買
      香煙、飲料，有原審及本院前審勘驗筆錄（見原審卷第八十五頁正、反面、本
      院上訴卷一第一二六、一二六之一頁）可按，然其嗣後復能佯裝質問周威良「
      在幹什麼」，於周威良得手倒退轉身離去時，亦能假裝追捕而隨後離去，足認
      其並無神智不清情形至明，黃昭幃此部分所辯，亦不可採，足認其係參與強盜
      分工之共同正犯。
（七）扣案之水果刀二把，雖曾錐銘於警局偵訊時供稱：「一把是我的，另一把則是
      黃昭幃所有」云云（見警訊卷第二十頁），黃昭幃於警局偵訊時供稱：「一支
      是從我家碗架拿出來的，另一支從何而來我不知道」（見警訊卷第十三頁）；
      周威良於警局偵訊時供稱：「那二把刀是我租屋之原住戶留下來的」（見警訊
      卷第五頁）；其等所供均不相同，且嗣後為不同之供述，而被告供稱扣案之水
      果刀二把係黃昭幃拿出，係黃昭幃所有等情（見偵查卷第二十七頁、本院九十
      一年二月十九日審判筆錄），被告所供先後一致，以其所供為可採。
（八）此外，復有扣案之水果刀二把、安全帽二頂、綠色手提袋一個及贓物認領保管
      收據乙紙在卷可資佐證，復有「ＯＫ便利商店」監視錄影帶、「羅傑建設─名
      人巷」大樓電梯監視錄影帶各一捲（置於本院贓物庫）可按。
（九）綜上所述，被告所辯，均係事後卸責之詞，不足採信。事證已臻明確，被告犯
      行洵堪認定。
三、查懲治盜匪條例，係經立法程序於四十六年六月五日修正公布施行，將原第八條
    「犯本條例之罪者，依特種刑事案件訴訟條例之規定審理之」，及原第十條「本
    條例施行期間定為一年，必要時得以命令延長之」之規定予以刪除，原第九條改
    為第八條，原第十一條改為第九條，該刪除原第十條有關限時法規定之立法本意
    ，係為徹底改善治安，期收遏止盜匪之效，認該條例第一條至第七條及原第九條
    （修正後為第八條）均仍有施行必要，因將該條例由限時法改為經久施行之常態
    性特別刑法，並重新調整條次，形式上雖稱「修正」，實質上已具重新全部立法
    之性質，故其間雖有數次命令延長施行期間，仍非可認為已經失效。被告與黃昭
    幃、周威良行為時，共犯所攜之水果刀為足以殺傷人生命、身體之器械，顯為具
    有危險性之兇器，被告與周威良、黃昭幃共犯刑法第三百二十八條第一項之強盜
    罪，係攜帶兇器，結夥三人犯之，符合犯強盜罪而有刑法第三百二十一條第一項
    第三款、第四款之情形，構成刑法第三百三十條第一項之加重強盜罪，同時亦符
    合當時有效之懲治盜匪條例第五條第一項第一款之普通盜匪罪之要件，依特別法
    優先於普通法適用之法則，行為時原應適用當時有效之懲治盜匪條例第五條第一
    項第一款之普通盜匪罪。惟懲治盜匪條例業於被告行為後之九十一年一月三十日
    公布廢止，同年二月一日失效，懲治盜匪條例業經廢止，刑法第三百三十條並經
    同日修正，均於九十年一月三十日經總統公布於同年二月一日生效（修正後刑法
    第三百三十條第一項之加重強盜罪，其法定刑由五年以上十二年以下有期徒刑提
    高為七年以上有期徒刑）。又懲治盜匪條例雖經廢止，但因廢止該條例之同時，
    已修正刑法相關法條，立法目的旨在以修正後之刑法相關法條取代該條例部分相
    關法條，且因該條例廢止前，與新修正之刑法相關法條，均有刑罰規定，就此而
    言，自屬刑法第二條第一項所謂之行為後法律有變更，參酌最高法院二十五年上
    字第二六七號，二十八年上字第二三九七號、五十一年台上字第二一七九號判例
    意旨，自應就行為時有效之懲治盜匪條例與裁判時之修正後刑法之相關規定比較
    適用（最高法院九十一年度台上字第八三五號刑事判決意旨參照）。依刑法第二
    條第一項從新從輕之原則，裁判時之法律（指九十一年一月三十日公布修正，同
    年二月一日生效之刑法第三百三十條第一項之加重強盜罪），與行為時之法律（
    廢止前之懲治盜匪條例第五條第一項第一款之普通盜匪罪）兩相比較，以裁判時
    之法律對於被告較為有利，自應適用裁判時法律。核被告所為，係犯（修正後）
    刑法第三百三十條第一項之加重強盜罪。茲因懲治盜匪條例廢止，法律變更，檢
    察官原起訴法條援引懲治盜匪條例第五條第一項第一款，尚有未洽，爰予變更。
    被告與黃昭幃、周威良間，就前述強盜犯行，有犯意聯絡及行為分擔，均為共同
    正犯。查被告因一時盲從而涉犯本罪，並僅負責在外接應行為，情節尚輕，且未
    傷人，所犯復係七年以上有期徒刑之重典，其情非無可憫之處，本院認縱量處法
    定最低度刑尚嫌過重，爰依刑法第五十九條規定減輕其刑。
四、原審以被告所犯罪證明確據予論罪科刑，雖非無見。惟查原判決以懲治盜匪條例
    已於三十四年四月七日，因施行期滿於翌日起失效，而改依修正前刑法三百三十
    條第一項規定論處被告罪責（漏未論及結夥三人犯之），然懲治盜匪條例於原審
    判決時為有效之法律，已如前述，原審未加以適用，有判決適用法則不當之違法
    （按懲治盜匪條例業於九十一年一月三十日公布廢止，同年二月一日失效，懲治
    盜匪條例為刑法之特別法，該條例既經廢止，則在該條例廢止前之有關強盜案件
    ，自應回歸普通刑法予以論罪科刑，而在該條例廢止之同時，刑法有關強盜罪之
    相關規定並經修正，應依刑法第二條第一項之規定就行為時有效之懲治盜匪條例
    與裁判時之修正後刑法相關規定比較定之，已如前述）。被告上訴意旨否認犯罪
    ，指摘原判決關於其部分不當，雖無理由，惟檢察官以原審未適用原審判決當時
    有效之懲治盜匪條例對被告論罪科刑，據以指摘原判決關於被告部分不當，則為
    有理由，原判決關於被告部分既有前揭可議之處，即無可維持，應由本院將原判
    決關於被告部分予以撤銷改判。爰審酌被告係初犯（有本院被告全國前案紀錄表
    附卷可稽），其犯罪動機、目的、手段、參與犯罪分工之情形、強盜款項之數額
    、強盜時未傷及被害人、強盜行為影響社會治安之程度及被告犯罪後之態度等一
    切情狀，量處如主文第二項所示。扣案之水果刀二把係共犯黃昭幃所有，據被告
    供明；安全帽二頂分屬被告、共犯黃昭幃所有，據周威良於八十八年七月三日檢
    察官偵訊時供明（見偵查卷第十頁正面），被告於本院審理中雖供稱二頂安全帽
    是周威良帶來的（見本院九十一年二月十九日審判筆錄），周威良嗣雖有不同之
    供述，惟以其在檢察官偵查中尚未與其他共犯有所勾串之供述，較為可採；而手
    提袋一個係共犯周威良所有，已據周威良於八十九年四月二十六日本院前審調查
    時供明（見本院上訴字卷一第七十九頁反面），被告於八十九年五月二十四日本
    院前審調查時亦供稱：旅行袋是周威良的。（見本院上訴字卷一第一百零五頁反
    面），因均係供犯罪所用之物，均依刑法第三十八條第一項第二款規定宣告沒收
    。
據上論斷，應依刑事訴訟法第三百六十九條第一項前段、第三百六十四條、第二百九
十九條第一項前段、第三百條，刑法第二條第一項前段、刑法第二十八條、第三百三
十條第一項、第五十九條、第三十八條第一項第二款，判決如主文。
本案經檢察官林炳雄到庭執行職務。
中      華      民      國    九十一    年      四      月    二十三    日
                              臺灣高等法院刑事第三庭
                                  審判長法  官  張  連  財
                                        法  官  張  傳  栗
                                        法  官  李  英  勇
右正本證明與原本無異。
如不服本判決應於收受送達後十日內向本院提出上訴書狀，其未敘述上訴之理由者並
得於提起上訴後十日內向本院補提理由書（均須按他造當事人之人數附繕本）。
                                        書記官  倪  淑  芳
中      華      民      國    九十一    年      四      月    二十四    日
附錄本案論罪科刑法條全文：
刑法第三百三十條
犯強盜罪而有第三百二十一條第一項各款情形之一者，處七年以上有期徒刑。
前項之未遂犯罰之。
